【裁判字號】    99,訴,122
【裁判日期】    990716
【裁判案由】    妨害電腦使用等
【裁判全文】
臺灣士林地方法院刑事判決               99年度訴字第122號
公  訴  人  臺灣士林地方法院檢察署檢察官
被      告  甲○○
上列被告因妨害電腦使用等案件，經檢察官提起公訴（98年度偵
字第14220 號），本院判決如下：
    主  文
甲○○無故變更他人電腦之電磁紀錄，致生損害於他人，處有期
徒刑貳月，如易科罰金，以新臺幣壹仟元折算壹日。又以加害生
命、身體之事，恐嚇他人致生危害於安全，處拘役伍拾日，如易
科罰金，以新臺幣壹仟元折算壹日。
    事  實
一、甲○○與乙○○前為男女朋友，嗣因乙○○要求分手，心生
    不滿，竟基於妨害電腦使用之犯意，於民國九十八年一月一
    日晚間十一時四十九分許，利用與乙○○交往期間所獲得之
    乙○○個人資料，以0000000000號行動電話聯絡
    中華電信股份有限公司（下簡稱中華電信）之客服中心，以
    其遺忘0000000000號行動電話（上開行動電話實
    係由乙○○向中華電信申請、使用）之語音信箱密碼為由，
    要求變更上開行動電話之語音信箱密碼，進而使不知情之中
    華電信客服人員在與甲○○核對乙○○之個資無誤後，將密
    碼變更為「００００」並轉知甲○○，足以生損害於乙○○
    及中華電信對相關電磁紀錄之正確性。其後乙○○接獲中華
    電信之簡訊通知，並發現無法輸入正確密碼，提取上開行動
    電話語音信箱之留言後，始於九十八年一月十四日致電中華
    電信客服人員，重設密碼。
二、甲○○又另行起意，基於恐嚇犯意，自九十八年一月十三日
    起至同年一月十五日止，分別於附表所示之時間，在不詳地
    點，接續以0000000000號ＳＫＹＰＥ網路電話，
    傳送附表所示內容之恐嚇簡訊至乙○○上開0000000
    000號行動電話內，表示將加害乙○○之生命、身體之意
    ，前後七次，使乙○○因此心生畏懼，致生損害於安全。
三、案經乙○○訴請臺灣士林地方法院檢察署檢察官偵查起訴。
    理  由
一、證據能力部分：
（一）中華電信客戶服務處檢送之客服紀錄、錄音檔、語音信箱
      提取號碼紀錄，其中客服紀錄部分，係該公司客服人員基
      於業務需要，於通常業務過程中逐次登載其等服務內容之
      紀錄，核無顯不可信之情況，依刑事訴訟法第一百五十九
      條之四第二款規定，應有證據能力；又語音信箱提取號碼
      紀錄，係該公司藉機械設備自動紀錄電話通聯所得，一般
      而言，非人力所能干預或變更內容，可信度甚高，具有可
      信之特別狀況，依刑事訴訟法第一百五十九條之四第三款
      規定，亦應有證據能力；至於錄音檔則由本院依刑事訴訟
      法第一百六十五條之一規定，以適當設備顯示其聲音內容
      ，令當事人辨認並表示意見，已經合法調查，是該錄音檔
      及本院勘驗上開錄音檔所得，亦均有證據能力。
（二）後述之法務部調查局聲紋鑑定報告書、證人乙○○提出之
      簡訊照片依法原則上均有證據能力，被告亦未對其證據能
      力有何抗辯，參酌最高法院九十七年度台上字第一０六九
      號判決意旨，此部分證據具有證據能力之法律依據，即不
      再贅。
（三）本件事證已明，且被告提出之有利事證如何不可採信，亦
      已經本院詳敘理由如後，是故，檢察官提出之其他證據，
      既未經本院加以引用，且此部分證據亦非對被告有利，自
      不需再論述其證據能力，附予敘明。
二、訊據被告甲○○固坦承傳送附表所示之各次簡訊給證人乙○
    ○之事實，惟否認有何恐嚇、妨害電腦使用之犯行。辯稱：
    伊傳送那些簡訊給證人乙○○，只是單純洩憤而已，另外，
    伊並未變更證人乙○○行動電話之密碼云云。經查：
（一）妨害電腦使用部分：
  １證人乙○○於本院審理時證稱：「我的手機電話號碼是00
    00000000號，本來的語音信箱沒有設定密碼，後來
    在九十八年一月一日，中華電信有發一通簡訊通知我，說我
    的語音信箱密碼有更改，一月三日或四日還有再發一通簡訊
    通知我，同年一月二日、一月六日及一月七日我有去提取我
    的信箱號碼，但是密碼已經被變更了，我打不進去，後來我
    就在九十八年一月十四日打電話去中華電信變更密碼」、「
    九十八年一月一日打電話去中華電信變更密碼的人不是我，
    我有到中華電信查當時是誰去變更密碼，但中華電信說要檢
    調人員才可以調錄音，所以只放錄音給我聽，看是誰做的，
    我聽那通錄音的聲音是被告的聲音」等語（本院九十九年七
    月六日審判筆錄），而依中華電信客服紀錄顯示，九十八年
    一月一日晚間十一時四十九分許，確有一自稱甲○○之女子
    進線客服中心，要求重設0000000000號行動電話
    之語音信箱密碼，嗣於九十八年一月十四日上午十一時四十
    三分許，另有自稱乙○○者進線客服中心，要求重置上開行
    動電話之語音信箱密碼，有中華電信客戶服務處九十八年五
    月二十五日信客一（一）警密（九八）字第二三八號函暨所
    附客服紀錄、錄音檔各二份附卷可稽（他字卷第一一八頁、
    第一二四頁，錄音光碟外放），並經本院當庭勘驗上開九十
    八年一月一日之錄音檔無誤（同上審判筆錄），參酌被告自
    九十九年一月一日下午五時二十一分許起至當日晚間十一時
    五十一分為止，共有十次使用其0000000000號行
    動電話，提取證人乙○○上揭行動電話語音信箱內通話之紀
    錄，此後在九十九年一月六日、一月七日，又各有一次以其
    0000000000號行動電話提取證人乙○○上揭行動
    電話語音信箱內通話之紀錄，此有證人乙○○提出中華電信
    語音信箱提取號碼之紀錄一份存卷可查（審訴卷第三十九頁
    ），亦即其確有多次欲侵入證人乙○○上揭行動電話語音信
    箱之行為，再佐以被告與證人乙○○先前為男女朋友，彼此
    致電通話，次數應不在少，是證人乙○○對被告電話內之聲
    音，當甚熟悉，其指認有一定依據，且中華電信客服人員在
    應該自稱「甲○○」之女子要求，變更密碼前，並先與該女
    子確認證人乙○○的身分證字號、帳單地址等個資無誤，此
    應非與證人乙○○無關之人所能輕易查得等情，應足認證人
    乙○○上揭指訴屬實，可以採信。
  ２被告雖辯稱：伊並未去變更證人乙○○上揭行動電話的語音
    信箱密碼云云，且檢察官將上揭中華電信客服錄音光碟及被
    告應訊之光碟送請法務部調查局鑑定比對結果，亦因客服錄
    音光碟內所側錄自稱「甲○○」的女子聲音，因錄音品質不
    佳，致聲紋共振峰圖譜特徵模糊，無法作聲紋比對鑑定，有
    法務部調查局九十八年九月十七日調科參字第０九八００四
    八四０五０號聲紋鑑定報告書存卷可查（他字卷第一四三頁
    ），然綜合證人乙○○之指訴、相關中華電信客服紀錄等前
    開事證，應足認九十九年一月一日該次，係被告擅自變更證
    人乙○○之行動電話語音信箱密碼，已見前述，至於上開聲
    紋鑑定結果既係不能比對，自無對被告有利或不利可言，此
    不足採為有利於被告之認定甚明，被告所辯既無證據相佐，
    即難採取。
  ３至被告雖又辯稱：此部分犯罪事實已經檢察官為不起訴處分
    確定等語，並提出臺灣士林地方法院檢察署檢察官九十九年
    一月二十七日九十九年度偵字第一０九０號不起訴處分書為
    證（審訴卷第十八頁），惟觀諸該處分書理由可知，檢察官
    係因證人乙○○於九十八年一月間即已知悉被告此部分犯罪
    事實，而遲至九十八年十月十六日始具狀追加告訴，已逾六
    個月之法定告訴期間，而予以不起訴處分，亦即該不起訴處
    分係針對證人乙○○九十八年十月之告訴而言，然在此之前
    ，證人乙○○早已於九十八年一月十九日提出本案告訴，有
    其告訴狀暨臺灣士林地方法院檢察署收狀戳日期可參（他字
    卷第一頁），其後檢察官並據此提起本案公訴，而該次告訴
    經核並無不合法，是則，本院就被告此部分犯罪事實，自仍
    應為實質審理，與前開不起訴處分無關，被告此部分所辯，
    仍不足取，附此敘明。
  ４綜上所述，被告此部分妨害電腦使用之犯行，事證明確，應
    依法論科。
（二）恐嚇安全部分：
  １被告於上揭時間、地點，傳送附表所示之七封簡訊給證人乙
    ○○之事實，迭經被告於本院審理時自承屬實，核與證人乙
    ○○在本院審理時證述之情節相符（本院九十九年七月六日
    審判筆錄），並經本院勘驗部分簡訊之發送號碼為0000
    000000號無誤，此外，復有被告傳送之簡訊照片七張
    附卷可稽（他字卷第八頁至第十四頁），足徵被告前開自白
    屬實，可以採信。
  ２按刑法第三百零五條所謂致生危害於安全，係指受惡害之通
    知者，因行為人之恐嚇行為，生安全上之危險與實害而言，
    最高法院二十六年渝非字第一五號判例可供參照，觀諸被告
    發送之前開簡訊內容，均揚言要斷去證人乙○○之手腳四肢
    等語，客觀上應足以使收訊之證人乙○○心生畏懼，證人乙
    ○○對此也證稱：看到這些簡訊我會害怕，所以就去找律師
    看要怎樣處理等語（同上本院筆錄），依上揭判例見解，被
    告所為，即應成立恐嚇安全罪，至被告發送上揭簡訊究係意
    在洩憤或警告，僅屬其犯罪動機之問題，對犯罪之成立並無
    影響，被告所辯：伊發送這些簡訊，只是為了洩憤等語，並
    無可採。
  ３綜上所述，被告此部分恐嚇犯行，事證明確，應依法論科。
三、核被告所為，係犯刑法第三百五十九條之無故變更他人電腦
    之電磁紀錄罪，及同法第三百零五條之恐嚇安全罪。被告基
    於同一原因事實，在短短三日內多次傳送簡訊恐嚇證人乙○
    ○，係基於單一之恐嚇犯意，於密接之時間，接續為之，且
    係侵害同一被害人之法益，係接續犯，僅論以一罪，即為已
    足。被告使不知情之中華電信客服人員代為變更證人乙○○
    上揭行動電話之語音信箱密碼，此部分係間接正犯。被告以
    一個非法變更語音信箱密碼之行為，同時侵害乙○○及中華
    電信之法益，係同種想像競合犯，應從一重處斷。被告所犯
    上揭二罪，方法互異，所犯不同構成要件罪名，客觀上可以
    按其行為分開評價，應分論併罰。爰審酌被告因不忿證人乙
    ○○要求分手，而以前開恐嚇、妨害電話語音信箱使用等方
    式騷擾證人乙○○，其犯罪動機、目的雖非不可理解，惟已
    對證人乙○○的生活造成嚴重影響，犯罪手法可議，且感情
    問題究係兩相情願，縱然事後不樂分手，亦應理性解決，被
    告乃大學畢業（他字卷第二十三頁），學識較高，更不能出
    此下策，以遂其報復目的，被告犯後並未與證人乙○○和解
    ，及其犯後態度等其他一切情狀，分別量處如主文所示之刑
    ，並均諭知易科罰金之折算標準，以示懲儆。
四、公訴意旨另以：被告甲○○於九十九年一月一日晚間，在變
    更證人乙○○上開0000000000號行動電話之語音
    信箱密碼後，即以變更後之密碼進入乙○○前開語音信箱，
    刪除信箱內之全部留言，足以生損害於乙○○。惟查，證人
    乙○○固到庭證稱：伊於九十八年一月十四日晚間將密碼變
    更後，再重新進入伊電話的語音信箱內，裡面的留言已經不
    見了，因時間太久，有什麼留言伊已經不記得等語（本院九
    十九年七月六日審判筆錄），惟被告究竟刪除該行動電話語
    音信箱內之幾首留言？何首留言？甚至該語音信箱內是否確
    有留言存檔？均無確證證明，而卷附中華電信語音信箱提取
    號碼之紀錄（審訴卷第三十九頁），僅能證明被告確曾嘗試
    進入證人乙○○上揭行動電話之語音信箱，亦不能證明信箱
    內確有留言存檔，或已遭刪除，是被告此部分刪除語音留言
    之犯行，尚屬不能證明，惟公訴人認被告此部分犯行，與前
    揭已經論罪科刑之犯罪事實間，有包括一罪之實質上一罪關
    係，爰不另為無罪之諭知。
據上論斷，應依刑事訴訟法第二百九十九條第一項前段，刑法第
三百零五條、第三百五十九條、第四十一條第一項前段、第五十
五條，刑法施行法第一條之一第一項、第二項前段，判決如主文
。
本案經檢察官鄭富城到庭執行職務。
中    華    民    國    99    年    7     月    16    日
              刑事第八庭  審判長法  官  黃雅君
                                法  官  孫萍萍
                                法  官  陳彥宏
以上正本證明與原本無異。
如不服本判決應於收受判決後10日內向本院提出上訴書狀，並應
應敘述具體理由。其未敘述上訴理由者，應於上訴期間屆滿後20
日內向本院補提理由書(均須按他造當事人之人數附繕本)「切勿
逕送上級法院」。
                                書記官  范煥堂
中    華    民    國    99    年    7     月    21    日
論罪法條：刑法第305條、第359條
中華民國刑法第305條
以加害生命、身體、自由、名譽、財產之事，恐嚇他人致生危害
於安全者，處2 年以下有期徒刑、拘役或3 百元以下罰金。
中華民國刑法第359條
無故取得、刪除或變更他人電腦或其相關設備之電磁紀錄，致生
損害於公眾或他人者，處5 年以下有期徒刑、拘役或科或併科20
萬元以下罰金。
      附表
┌─────────┬─────────────────┐
│日期時間、使用電話│簡訊內容                          │
├─────────┼─────────────────┤
│98年1 月13日03:16 │...15萬我寧願不要拿 叫人砍你四肢..│
│（0000000000）    │                                  │
├─────────┼─────────────────┤
│98年1月13日15:11  │...我乾脆把15萬請人砍你四肢算了當 │
│（0000000000）    │然不是現在 而是在你得意忘形的時候 │
├─────────┼─────────────────┤
│98年1月14日15:12  │當某年某月某日當你又自以為是時讓你│
│（0000000000）    │嚐試一下被砍的滋味...15萬砍一個人 │
│                  │很多人都想賺                      │
├─────────┼─────────────────┤
│98年1月14日15:25  │...你沒有被砍過一次怎能體會被傷的 │
│（0000000000）    │人的痛在哪？...先提醒你從今而後每 │
│                  │天你走路時最好小心看路            │
├─────────┼─────────────────┤
│98年1月15日01:10  │...若你走路不看路的話你隨時會不見4│
│（0000000000）    │肢，我等你天長地久小心一點你的4肢 │
│                  │加上那隻懶叫外加歪斜的嘴          │
├─────────┼─────────────────┤
│98年1月15日02:52  │...我說過不知某年某月某日你會斷手 │
│（0000000000）    │腳                                │
├─────────┼─────────────────┤
│98年1月15日08:44  │不用關機不用封鎖你要就對我解釋為何│
│（0000000000）    │失蹤，要不就等著斷手斷腳...       │
└─────────┴─────────────────┘

司法院資訊處製作；財團法人民間司法改革基金會備份。
